【裁判字號】    99,交聲更,29
【裁判日期】    991130
【裁判案由】    違反道路交通管理處罰條例聲明異議
【裁判全文】
臺灣臺北地方法院交通事件裁定        99年度交聲更字第29號
原處分機關  交通部公路總局臺北區監理所
受處分人    陳立
上列受處分人因違反道路交通管理處罰條例案件，不服原處分機
關交通部公路總局臺北區監理所民國99年4 月19日所為處分（原
處分案號：北監自裁字裁40-C00000000號），聲明異議，經本院
於99年8 月20日以99年度交聲字第972 號裁定駁回，異議人不服
提起抗告，經臺灣高等法院於99年9 月16日以99年度交抗字第
1808號裁定發回本院，本院更為裁定如下：
    主  文
異議駁回。
    理  由
一、按汽車駕駛人拒絕接受酒精濃度測試之檢定者，處新臺幣（
    下同）6 萬元罰鍰，並當場移置保管該汽車及吊銷該駕駛執
    照，道路交通管理處罰條例第35條第4 項前段定有明文。又
    汽車駕駛人，曾依同條例第35條第4 項前段規定吊銷駕駛執
    照者，3 年內不得考領駕駛執照，道路交通管理處罰條例第
    67條第2 項前段亦有明文。
二、本件原處分機關以受處分人即異議人陳立於民國99年4 月17
    日酒後駕駛車牌號碼LS-3918 號自用小客車，於當日凌晨零
    時13分許，行經臺北縣新店市○○路159 巷19弄口時，經執
    行交通勤務之警察攔停，並依規定對其實施酒測時，異議人
    經員警告知拒絕酒測之法律效果，仍拒絕接受酒測，經依法
    製單舉發，異議人不服提出申訴，經原處分機關函舉發機關
    調查結果，仍認異議人確有「汽車駕駛人拒絕接受酒精濃度
    測試之檢定」之違規事實，乃依條例第35條第4 項、第67條
    第2 項（原裁決書漏載第2 項）及道路交通管理事件統一裁
    罰基準及處理細則等規定，裁處受處分人罰鍰新台幣6 萬元
    、吊銷駕駛執照，及3 年內不得重新考領駕駛執照。因異議
    人不服裁定，而提起聲明異議。
三、本件前經原審認定異議人確有違規事實而駁回異議，嗣經異
    議人抗告後，經臺灣高等法院撤銷原裁定發回本院更審。其
    撤銷意旨略以：異議人於上揭時地，為警實施酒測時，異議
    人業已配合警察之指示，實施第一次酒測，為證人林仕展於
    原審調查時，到庭證述綦詳（見99年交聲字第972 號卷第19
    頁），自難認抗告人有拒絕接受酒測之情形。雖因第一次實
    施酒測時，酒測器之記憶體已滿，而無法列印，但實施酒測
    之員警是否仍無從知悉酒測值（例如螢幕無法顯示）？或無
    法保存數據值（例如將酒測數值以錄影或照相之方式保存，
    並由抗告人簽名為據）？倘不實施第二次酒測，即無法知悉
    抗告人是否有本件違規行為，而仍有實施第二次酒測之必要
    ，即非無疑？經查：
（一）異議人陳立在原審開庭時自承：伊當天有喝酒，是被取締
      前半小時喝兩瓶鋁罐350cc 的臺灣啤酒。（見99年交聲字
      第972 號卷第20頁），是異議人確實有於上開時間、地點
      ，酒後駕駛上開車輛行駛於道路，經執行交通勤務之警察
      攔停、酒測等情。惟辯稱: 我第一次酒測時，均有配合吹
      氣檢測，是因機器故障，無法排除，這是警察自己的問題
      ，而第二次檢測因送來別台機器的人沒有穿制服，我覺得
      是民間的人，不是警察。且因為第1 台機器是壞掉的，再
      度拿來的第2 台機器是否也是壞的。此外，在場那麼多警
      察，為什麼不找警察回去拿，而是找壹個穿便衣的人，我
      會害怕，且強烈懷疑到場人的身分，所以拒測等云云。
（二）本院為保障異議人權利，依職權調查證據，經傳訊原舉發
      單位臺北縣政府警察局新店分局碧潭派出所當天在場執勤
      警務員證人周錫仁於99年11月2 日到庭具結證稱略以：「
      我的職務為派出所所長，本案當天是我帶班查獲的，我當
      天有穿制服，我們派出所有兩套這種酒測的工具，當初機
      器顯示是記憶體已滿，因這部分我們沒有辦法排除故障，
      所以我們就換一台機器。當酒測機器出現『記憶體已滿』
      的時候，就會完全沒有辦法顯現出所吹氣後所產生的數值
      ，即整個機器都沒有辦法回應吹氣的狀態，所以當天異議
      人吹過氣以後，從機器上面根本看不到結果。後來送另一
      台機器到現場的人是便服警員，因這個案子是新店分局規
      劃的勤務，在規劃勤務時就有編排一位便服警員，是為了
      加強便衣警員蒐證的部分。嗣後異議人就拒絕第二次的檢
      測，當時他的理由為我們送酒測器的是便衣同仁，異議人
      認為他有疑慮。現場包含我在內，共有4 位制服警員。從
      一開始異議人願意配合，到後來拒絕檢測，這中間態度改
      變的理由是因為異議人可能認為如果吹了以後就要送法院
      ，所以他認為不吹會對他比較有利。當異議人拒絕測試的
      時候，現場我們有再問他三次，也有告訴異議人拒絕測試
      的後果，嗣後我們就依他拒絕檢測的方式開單」等語（見
      99年交聲更字第29號卷第9-12頁），查證人周錫仁為本案
      現場執勤之員警，其與異議人間素不相識，彼此間亦無怨
      隙，當無甘冒偽證罪責誣陷異議人有前揭拒絕酒測違規行
      為之必要，又證人周錫仁上開證詞既經依法具結，訊諸異
      議人亦無異見，其證詞應屬可信。
（三）查本案實施酒測之「呼氣酒精測試器」係PBTR及SD-400型
      第4 代微電腦，均經經濟部標準檢驗局認證通過，每套「
      呼氣酒精測試器」之檢定有效期限為一年，但檢定合格有
      效期間內達1000次者，『各項功能即會自動停止』，需送
      回原廠校正歸零及經濟部標準檢驗局認證通過，始能再繼
      續使用一節，此有臺北縣政府警察局新店分局99年5 月25
      日北縣警店交裁字第0990027000號書函（見99年交聲字第
      972 號卷第12頁）在卷可稽，亦與證人周錫仁99年11月2
      日訊問筆錄之內容相符。而按道路交通管理處罰條例第35
      條第4 項之所以規定「拒絕酒精濃度測試之檢定」除應課
      予罰鍰6 萬元外，並應當場移置保管該汽車及吊銷該駕駛
      執照，較諸同條第1 項「汽車駕駛人，駕駛汽車經測試檢
      定有酒精濃度超過規定標準者，處新臺幣1 萬5 千元以上
      6 萬元以下罰鍰，並當場移置保管該汽車及吊扣其駕駛執
      照1 年」之飲酒駕車處罰規定更為嚴格，其立法目的在於
      不使拒絕酒精濃度測試檢定之駕駛人反而獲得寬典，否則
      無異鼓勵駕駛人拒絕接受測試。倘駕駛人遭員警攔停後，
      直接拒絕接受酒精測試或消極推諉拖延，致其體內酒精濃
      度因時間經過而逐漸代謝降低，對於其他立即配合測試之
      駕駛人顯難維持正義公平原則。是故，交通部90年8 月14
      日（90）交路字第048748號函、內政部警政署90年8 月23
      日（90）警署交字第175739號函（見99年交聲更字第29號
      卷第14-15 頁）均明示，於酒精濃度測試時，以警方告知
      駕駛人酒精濃度測試標準及流程後，駕駛人如積極或消極
      拒絕測試，即可判定其拒絕接受酒精濃度測試。而所謂「
      拒絕」，除了以積極之意思表示不接受酒精呼氣濃度測試
      以外，尚應包括雖有配合實施測試，但卻以消極、虛應、
      不配合（例如：口說身不動）態度以對，致前開測試無法
      正常實施者而言。茲依上所述，本件異議人經員警明確告
      知應配合進行酒測，仍遲遲不肯配合，縱於第一次酒測過
      程中有配合對酒測器進行吹氣，然因第一次酒測時，因該
      台酒測器記憶體已達上限精度標準（1000次）設定值範圍
      ，各項功能自動停止使用，無法當場顯示實施酒呼氣值數
      據，爾後異議人即堅持不願再用第二台機器進行第二次酒
      測，核屬消極規避酒精濃度測試之行為無誤。而本件查獲
      現場有多名制服警員，縱持取測試儀器前來之警員是著便
      服，然既經制服警員在場認證，異議人即不應仍拒絕測試
      ，是異議人於上開時、地有拒絕接受酒精濃度測試檢定之
      違規行為，實堪以認定。
四、綜合上述，本件異議人酒後駕車拒絕接受測試之違規事實，
    事證明確，洵堪認定。從而，原處分機關依上揭道路交通管
    理處罰條例第35條第4 項、第67條第2 項（原裁決書漏載第
    2 項）規定，裁處罰鍰6 萬元，並吊銷駕駛執照，且3 年內
    不得考領駕駛執照，核無違誤。本件異議人之異議為無理由
    ，應予駁回。
據上論斷，應依道路交通案件處理辦法第19條，裁定如主文。
中    華    民    國    99    年    11    月    30    日
                  交通法庭  法  官  楊台清
以上正本證明與原本無異。
如不服本裁定，應於裁定送達後5日內向本院提出抗告狀。
                            書記官  劉子豪
中    華    民    國    99    年    11    月    30    日

司法院資訊處製作；財團法人民間司法改革基金會備份。
